【裁判字號】    97,易,887
【裁判日期】    980709
【裁判案由】    賭博
【裁判全文】
臺灣苗栗地方法院刑事判決              97年度易字第887號
                                      97年度易字第1088號
公  訴  人  臺灣苗栗地方法院檢察署檢察官
被      告  乙○○
                    號
選任辯護人  陳詩文律師
被      告  丁○○
                    號
            甲○○
            戊○○
                    之2號
            己○○
上列被告因賭博案件，經檢察官提起公訴（97年度偵字第1506號
），及追加起訴（97年度偵字第4975號），本院判決如下：
    主  文
乙○○、丁○○、甲○○、戊○○、己○○均無罪。
    理  由
一、公訴意旨略以：被告乙○○係設於苗栗市○○里○○路889
    號「發財電子遊藝場」（下稱發財遊藝場）之負責人，並依
    法取得苗栗縣政府之營利事業登記。其所經營之店內，擺放
    水果台、快樂三天堂、彈珠台等賭博性電子遊戲機共111 台
    ，並自民國96年12月底起，透過被告己○○僱請被告丁○○
    、甲○○、戊○○等3 人，共同基於在公眾得出入之場所賭
    博財物與意圖營利，提供該電子遊戲場為賭博場所並聚眾賭
    博之犯意聯絡，由被告丁○○、甲○○、戊○○等3 人輪班
    在場外提供積分卡兌換現金之服務。其方式係由不知情之店
    內員工葉芸婷、張美聖、蕭宇呈、林秀雯（均經檢察官另為
    不起訴處分）等人在店內提供開分、洗分、兌換積分卡等服
    務。再經由被告丁○○、甲○○、戊○○等3 人主動與洗分
    後取得積分卡之賭客接洽，或由賭客經口耳相傳後，向丁○○等主動出示積分卡，雙方再於場外進行現金兌換，以此模
    式與不特定人賭博財物，並聚眾賭博。嗣於97年3 月20日下
    午2 時許，適有賭客庚○○、唐美珍、賴金堂（均經檢察官
    另為職權不起訴處分）在上開店內賭博財物，為警持臺灣苗
    栗地方法院核發之搜索票前往執行搜索而查獲，並扣得上開
    電子遊戲機台共95台、IC板111 塊（含電腦主機1 台）、積
    分卡（即再玩卡）145 張、當日賭資新臺幣（下同）123,33
    5 元。又丙○○（經檢察官另為職權不起訴處分）基於賭博
    之犯意，自96年底起，多次前往發財遊藝場賭博財物，並多
    次持積分卡，向丁○○、甲○○、戊○○兌換現金。因認被
    告乙○○、丁○○、甲○○、戊○○、己○○均係共同犯第
    266 條第1 項賭博罪嫌、刑法第268 條前段之意圖營利供給
    賭博場所罪嫌及同條後段之意圖營利聚眾賭博罪嫌。
二、按犯罪事實應依證據認定之，無證據不得認定犯罪事實；不
    能證明被告犯罪者，應諭知無罪之判決，刑事訴訟法第154
    條第2 項、第301 條第1 項分別定有明文。又認定不利於被
    告之事實，須依積極證據，苟積極證據不足為不利於被告事
    實之認定時，即應為有利於被告之認定，更不必有何有利之
    證據；事實之認定，應憑證據，如未能發現相當證據，或證
    據不足以證明，自不能以推測或擬制之方法，以為裁判基礎
    ；認定犯罪事實所憑之證據，雖不以直接證據為限，間接證
    據亦包括在內，然而無論直接或間接證據，其為訴訟上之證
    明，須於通常一般之人均不致有所懷疑，而得確信其為真實
    之程度者，始得據為有罪之認定，倘其證明尚未達到此一程
    度，而有合理之懷疑存在時，即應諭知無罪之判決；檢察官
    對於起訴之犯罪事實，應負提出證據及說服之實質舉證責任
    ，倘其所提出之證據，不足為被告有罪之積極證明，或其指
    出證明之方法，無從說服法院以形成被告有罪之心證，基於
    無罪推定之原則，自應為被告無罪判決之諭知，最高法院分
    別著有30年上字第816 號、40年台上字第86號、76年台上字
    第4986號、92年台上字第128 號判例要旨可資參照。
三、公訴人提出之證據：
  (一)證人兼共同被告乙○○之偵訊筆錄。
  (二)證人兼共同被告己○○之偵訊筆錄。
  (三)證人兼共同被告丁○○之警詢筆錄、偵訊筆錄。
  (四)證人兼共同被告甲○○之警詢筆錄、偵訊筆錄。
  (五)證人兼共同被告戊○○之警詢筆錄、偵訊筆錄。
  (六)證人庚○○之警詢筆錄、偵訊筆錄。
  (七)證人唐美珍之警詢筆錄、偵訊筆錄。
  (八)證人丙○○之警詢筆錄、偵訊筆錄。
  (九)證人賴金堂之警詢筆錄、偵訊筆錄。
  (十)證人葉芸婷、張美聖、蕭宇呈、林秀雯之偵訊筆錄。
  (十一)苗栗縣政府營利事業登記證影本、苗栗縣政府電子遊藝場營
    業級別證影本各1 紙。
  (十二)查獲時發財電子遊藝場之現場照片。
  (十三)警方於97年3 月20日查獲當日另有前往苗栗市○○里○○路
    996 巷3 弄1 號己○○租屋處執行搜索之照片6 張。
  (十四)扣案電子遊戲機台共95台、IC板111 塊（含電腦主機1 臺）
    、積分卡（即再玩卡）145 張、賭資123,335元。
四、被告之辯解：
    訊之被告甲○○固承認其有於發財遊藝場內主動與客人接洽
    ，並至該遊藝場外與客人兌換現金之事實，惟被告乙○○、
    丁○○、戊○○、己○○均堅決否認有何賭博犯行，被告乙○○辯稱：伊不認識甲○○、戊○○，伊當初係委託豐臣公
    司之負責人己○○派員至發財遊藝場幫忙炒熱場子，並監督
    店內工作人員之服務品質，伊只知道豐臣公司其中有1 位員
    工是丁○○，至甲○○與客人兌換現金之行為，係屬其個人
    行為，與發財遊藝場無關等語；被告丁○○、戊○○均辯稱
    ：伊等從未與客人兌換現金等語；被告己○○辯稱：伊只僱
    用丁○○、陳德誠、王國榮、林敬宇等4 名員工至發財遊藝
    場幫忙炒熱場子，並監督店內工作人員之服務品質，且伊規
    定豐臣公司之員工私下與客人不能有任何金錢關係，否則一
    律開除，伊雖有問丁○○有無與客人兌換現金一事，惟丁○○否認，至甲○○、戊○○2 人並非豐臣公司之員工等語；
    被告甲○○則另辯稱：伊係以95折現金之代價與客人兌換積
    分卡（即再玩卡）後，再以該積分卡幫客人購買等值代幣，
    藉此賺取差價牟利；又發財遊藝場內禁止兌換現金，伊至店
    外與客人兌換現金係伊個人行為，與發財遊藝場無關等語。
五、經查：
  (一)證人丙○○固曾於警詢及偵查中證稱：伊曾有拿積分卡分別
    與丁○○、甲○○、戊○○等人以1 比1 之比例兌換現金等
    語（見偵卷(三)第53、79頁，並參偵卷(二)第80頁、偵卷(三)第55
    頁所示之丁○○、甲○○、戊○○指證相片）；惟觀之其於
    本院中到庭之證述內容：(1)先稱伊有與在庭之丁○○、戊○○兌換現金，（偵卷照片所示之）其他人沒有；(2)再稱伊有
    與（偵卷照片所示之）丁○○、甲○○、戊○○兌換現金，
    但偵卷照片所示之人與在庭之丁○○、戊○○長相不一樣；
    (3)復稱伊沒有與在庭之丁○○、戊○○兌換現金，因為跟伊
    換錢的人比較老等語（見本院卷(一)第170 頁背面至第181 頁
    ），前後說詞反覆，且詰問過程中反應遲緩，眼神呆滯，時
    而沈默不語，時而答非所問，甚而就顯可辨識是否為在庭被
    告丁○○、戊○○之卷附照片（見偵卷(二)第80頁），亦無法
    明確予以辨認，則其是否確曾以積分卡分別與被告丁○○、
    甲○○、戊○○等人兌換現金乙節，已堪質疑。再參以其迭
    證稱之1 比1 兌換比例（沒有折扣），不惟顯與證人庚○○
    、被告甲○○所述之兌換比例（有一定折扣）不符（詳下(二)
    所述）；且其證稱：伊是因為伊朋友說丁○○、甲○○、戊○○等人是發財遊藝場的服務人員，所以伊就認為其等係店
    內之服務人員等語（見本院卷(一)第173 頁正、背面），亦足
    徵其認被告丁○○、甲○○、戊○○為發財遊藝場之服務人
    員乙節，乃顯係出於己身臆測之詞等情；而公訴人除證人丙○○上開顯有瑕疵可指之證述外，復未提出其他證據資以佐
    證其證述之真實性，是自不得以其上開證述，遽為被告等人
    不利之認定。
  (二)再查，被告甲○○固自承其有於發財遊藝場內主動與客人接
    洽，並至該遊藝場外與客人兌換現金之事實，且核與證人庚○○於本院中證稱：「（問：請你說明一下那一次換現金的
    狀況是如何？）那時候是我有1,500 分的卡，一張1,000 分
    ，一張500 的，我就看到別的客人，在跟一個胖胖的，我也
    不知道他叫什麼名字，他在打彈珠，他們就跑到外面去，那
    個客人我也不認識，我就問說這邊可以換錢嗎？他就說你去
    找那個胖胖的，他可以幫你換，然後我就去問他，跟他說先
    生我有卡，可以跟你換嗎？他就說好，不過他叫我去店裡外
    面，結果我拿1,500 的卡給他，他只有拿1,200 還是1,300
    給我而已，（問：請審判長提示偵卷二第80頁【提示】，你
    是跟哪一個人換，唸出他的名字，好嗎？）甲○○，（問：
    你可否確認那位胖胖的人就是發財遊藝場的員工或服務人員
    嗎？）我不知道他的身分，（問：他也在玩彈珠台嗎？）對
    ，（問：跟店裡一般客人沒什麼不一樣？）對，（問：你當
    時問的那個人，那個跟你講說那個胖胖的人可以換的那個人
    ，是店裡的服務人員嗎？）不是，（問：是剛跟他換完的人
    嗎？）對，是客人，我就是因為看到他換，我想說拿這個卡
    出去也不能買東西，我就想說問看看，他就指著當時那個胖
    胖的甲○○，他在打彈珠，他說可以去問那個胖胖的先生，
    叫他跟你換，他會跟你換，我就去問，（問：你說你拿積分
    卡到櫃檯，店裡的小姐有跟你明確說這只能下次再來玩，不
    能換錢？）對。」等語（見本院卷(一)第181 頁以下），大致
    相符，而堪認證人庚○○與被告甲○○間確有以積分卡兌換
    現金之事實無訛。惟參以證人庚○○之上開證述，亦可得知
    ，介紹其向甲○○兌換現金之人，並非發財遊藝場內之服務
    人員，又甲○○斯時在店內把玩彈珠台之情狀，實與一般在
    店內把玩彈珠台之客人雷同，且店內服務人員復曾明確告知
    其積分卡不得兌換現金等情；則被告甲○○與證人庚○○間
    兌換現金之行為，究否與發財遊藝場相關（即該兌換之現金
    是否係在發財遊藝場賭博所贏得之彩金），且與被告乙○○
    、丁○○、戊○○、己○○等人有共同之犯意聯絡與行為分
    擔，實為本件被告等人之賭博犯行是否成立之關鍵，自應探
    究。
  (三)經查：(1)被告乙○○否認甲○○係發財遊藝場之員工乙節，
    核與證人即該遊藝場員工葉芸婷、張美聖、林秀雯等人於偵
    查中證稱：甲○○是店裡的客人等語（見偵卷(三)第8 頁），
    大致相符，且觀之發財遊藝場員工資料名冊，其內亦查無「
    甲○○」之員工資料，有扣案之發財遊藝場員工資料名冊1
    份在卷足憑，是自難遽認被告甲○○係發財遊藝場所僱用之
    員工。(2)又被告己○○否認甲○○係豐臣公司之員工乙節，
    核與共同被告丁○○所述，大致相符，且觀之豐臣公司之組
    織運作圖及薪資計算表，其內亦查無「甲○○」之員工資料
    ，有扣案之豐臣公司組織運作圖1 張、薪資計算表6 張在卷
    可稽，是亦難遽認被告甲○○係豐臣公司所僱用之員工。(3)
    另被告乙○○辯稱：伊當初係委託豐臣公司之負責人己○○
    派員至發財遊藝場幫忙炒熱場子，並監督店內工作人員之服
    務品質等語，核與共同被告己○○、丁○○所述情節，大致
    相符，並有扣案之豐臣公司員工（包括被告丁○○）填載之
    觀察測試表46張、反應表61張、每週店家評比3 張等在卷可
    佐，可見豐臣公司形式上亦確有派員至發財遊藝場測試店內
    機台及監督考核店內人員之服務品質，並由其員工填載如觀
    察測試表、反應表、每週店家評比表等資料（且其內亦查無
    被告甲○○所填載之紀錄）。(4)再參以被告甲○○迭供稱：
    伊兌換現金是伊個人行為，並藉此賺取差價牟利，與發財遊
    藝場無關等語。則綜觀上情，被告甲○○上開兌換現金之行
    為究否與發財遊藝場相關，殊值懷疑。
  (四)公訴人固以：被告丁○○、甲○○、戊○○等人之租屋處均
    為被告己○○所安排，且其等至發財遊藝場內打機台，雖名
    目上為炒場，惟實際上隱含兌換現金之業務；被告乙○○經
    營該遊藝場，若不是經過乙○○指示或允許，誰會幫其衝營
    收等語，為其重要論據。惟公訴人並未提出積極證據證明被
    告丁○○、戊○○確有與客人兌換現金一事，已如前述；且
    公訴人亦未提出其他足以證明被告甲○○實質上確係發財遊
    藝場或豐臣公司所僱用之員工，或其確與被告乙○○、丁○○、戊○○、己○○等人有共同之犯意聯絡及行為分擔之積
    極證據，是自不能僅以被告丁○○、甲○○、戊○○等人同
    住一處，且均曾至發財遊藝場內把玩機台等情，即率以推測
    或擬制之方法，而認被告等人確有公訴人所指之賭博犯行。
  (五)據此，公訴人既未提出積極證據證明被告甲○○確為發財遊
    藝場或豐臣公司所僱用之員工，或其確與被告乙○○、丁○○、戊○○、己○○等人有共同之犯意聯絡及行為分擔等情
    ，則其上開兌換現金之行為，至多僅能認屬其個人行為，而
    難謂與發財遊藝場相關。又發財遊藝場既係經苗栗縣政府審
    查通過並核准營業之場所，有苗栗縣政府營利事業登記證影
    本、苗栗縣政府電子遊藝場營業級別證影本各1 份在卷可稽
    ，則該遊藝場提供電子遊戲機台供不特定之客人把玩，即非
    法所不許；且其店內縱經警方扣得現金123,335 元，惟倘查
    無賭博情事，亦無法遽認該筆現金即為賭資。準此，公訴人
    所提出之上開證據，既無法證明「發財電子遊藝場」有何以
    代幣或積分卡兌換現金之情事，則縱被告甲○○私下確有以
    該遊藝場之代幣或積分卡與他人兌換現金之舉動，惟此至多
    亦僅能認屬其個人行為，尚不能遽認係公訴人所指之賭博犯
    行。
六、綜上所述，本件縱如公訴人所述存有可疑之處，惟檢警機關
    既蒐證不足，且公訴人據以起訴被告等人犯罪所憑之上開證
    據(一)至(十四)，於為訴訟上之證明，尚不足以說服本院至可得確
    信其為真實而無合理懷疑存在之程度，故基於無罪推定之原
    則，自應為被告等人無罪之判決。
七、應適用之法律：
    據上論斷，應依刑事訴訟法第301 條第1 項，判決如主文。
本案經檢察官黃智炫到庭執行職務。
中    華    民    國    98    年    7     月    9     日
                  刑事第二庭    審判長法  官  楊  清  益
                                      法  官  魏  宏  安
                                      法  官  林  大  為
以上正本證明與原本無異。
如不服本判決應於收受判決後10日內向本院提出上訴書狀，並應
應敘述具體理由。其未敘述上訴理由者，應於上訴期間屆滿後20
日內向本院補提理由書 (均須按他造當事人之人數附繕本)「 切
勿逕送上級法院」。
                                      書記官  蘇  文  熙
中    華    民    國    98    年    7     月    10    日


司法院資訊處製作；財團法人民間司法改革基金會備份。
